臺灣高雄地方法院刑事判決　　　　　　　100年度易字第566號
公　訴　人　臺灣高雄地方法院檢察署檢察官
被　　　告　張澤偉
選任辯護人　王進勝律師
　　　　　　黃淑芬律師
　　　　　　陶德斌律師
上列被告因恐嚇等案件，經檢察官提起公訴（99年度偵字第3372
0 號），本院判決如下：
    主  文
張澤偉犯幫助恐嚇危害安全罪，累犯，處拘役肆拾日，如易科罰
金，以新臺幣壹仟元折算壹日。
    事  實
一、張澤偉前因傷害案件，經臺灣高等法院以民國93年度上更一
    字第261 號判決判處有期徒刑2 年2 月確定，於96年3 月28
    日因縮刑期滿假釋出監，至97年1 月29日保護管束期滿止，
    未經撤銷假釋，所處有期徒刑視為執行完畢。詎仍不知警惕
    ，可預見行動電話門號申設並非困難，人人均可以本人名義
    申辦，如將行動電話門號交付他人使用，即有供作財產犯罪
    用途之可能，仍基於幫助恐嚇之不確定故意，於98年11月16
    日前，利用不知情之馬福強（業經臺灣基隆地方法院檢察署
    檢察官不起訴處分確定），向中華電信股份有限公司申辦門
    號0000000000號行動電話後，再於98年11月16日起至99年3
    月18日間某日，在不詳地點，將其向馬福強借用之上開行動
    電話門號，交付予姓名年籍不詳之重利集團成員使用。而該
    重利集團成員取得上開行動電話門號後，即共同基於恐嚇之
    犯意聯絡，因蔡貴雲因急需用錢，於99年2 月20日左右，見
    報紙刊登之放貸廣告後，與姓名年籍均不詳綽號「阿國」之
    重利集團成員聯絡，而於99年2 月22日，向重利集團借貸新
    臺幣（下同）20,000元，約定每7 天利息2,000 元，預扣2,
    000 元利息及1,000 元手續費，實拿17,000元，月息約43%
    ，「阿國」及其所屬重利集團藉此向告訴人收取與原本顯不
    相當之利息。嗣蔡貴雲未依約還款，而於99年3 月18日（起
    訴書誤載為99年3 月19日，經檢察官當庭更正）夜間21時2
    分11秒許，推由綽號阿國之男子，以上開門號0000000000號
    行動電話，撥打蔡貴雲持用0000000000號行動電話，向蔡貴
    雲催收上開借貸之本金與利息，並於電話中揚言恫嚇：「如
    再不還錢就要向其開槍」等語，致蔡貴雲心生畏懼而危害於
    安全外，並利用蔡貴雲不在之際，搗毀蔡貴雲位於屏東縣潮
    州鎮○○街1 號住處之多項傢俱（毀損部分業撤回告訴）。
    嗣經蔡貴雲報警處理，而循線查悉上情。
二、案經蔡貴雲訴由屏東縣政府警察局潮洲分局報告屏東地方法
    院檢察署檢察官移送臺灣基隆地方法院檢察署檢察官移送臺
    灣高雄地方法院檢察署檢察官偵查起訴。
    理  由
一、證據能力
    按被告以外之人於審判外之言詞或書面陳述，除法律有規定
    者外，不得作為證據，刑事訴訟法第159 條第1 項定有明文
    ，此即學理上所稱之「傳聞證據排除法則」，而依上開法律
    規定，傳聞證據原則上固無證據能力，但如法律別有規定者
    ，即例外認有證據能力。又當事人、代理人或辯護人於法院
    調查證據時，知有第159 條第1 項不得為證據之情形，而未
    於言詞辯論終結前聲明異議者，視為有前項之同意，同法第
    159 條之5 第2 項定有明文。查本判決下列所引用之證據，
    其中傳聞證據部分，被告、辯護人及檢察官均未於言詞辯論
    終結前，聲明異議（見本院審易卷第19頁第7 至12行、易字
    卷第14頁背面倒數第2 行以下至第15頁背面第15行），本院
    審酌該等傳聞證據作成時之狀況，並無違法或不當等不宜作
    為證據之情形，依前開說明，均得作為證據。
二、有罪部分
  (一)訊據被告否認有何幫助恐嚇之犯行，辯稱：98年6 、7 月間
    在高雄市○○路的撞球場認識劉家國，見劉家國從事法拍屋
    仲介工作有成，欲向劉家國學習作法拍屋業務，劉家國即告
    知其因中華電信公司有轉接功能，而要其申請中華電信公司
    之門號使用，其因曾積欠中華電信公司電信費用，無法再申
    請中華電信公司門號，即請託友人馬福強代為申請，其於辦
    得門號後，從事一、二星期之法拍屋業務後，不欲繼續從事
    ，劉家國即向其借用上開門號使用，又使用月餘之後，其欲
    向劉家國要回上開門號時，劉家國稱已遺失，因其非行動電
    話之申辦人，無法辦理掛失，即通知馬福強，但馬福強已遭
    通緝無法聯繫，就沒有再理會上開行動電話乙事，因劉家國
    沒有工作據點，二人之間漸漸沒有聯絡；又上開行動電話遭
    不法使用之時間，距離其委託馬福強申請行動電話之時間已
    久，上開行動電話門號遭不法使用應屬偶發事件，其完全不
    知情等語。經查：
  1.告訴人蔡貴雲因急需用錢，於99年2 月20日左右，見報紙刊
    登之放貸廣告後，與姓名年籍均不詳綽號「阿國」之重利集
    團成員聯絡，而於99年2 月22日，向重利集團借貸新臺幣（
    下同）20,000元，約定每7 天利息2,000 元，預扣2,000 元
    利息及1,000 元手續費，實拿17,000元，月息約43% ，「阿
    國」及其所屬重利集團藉此向告訴人收取與原本顯不相當之
    利息，而告訴人因未依約繳納利息，上開重利集團在99年3
    月19日將告訴人位在屏東縣潮洲鄉○○街1 號住處之多項家
    具毀損。又門號0000000000號行動電話係馬福強受被告之託
    ，於98年11月16日向中華電信股份有限公司申辦後，交付被
    告使用。上開門號於99年3 月18日14時21分21秒、同日16時
    23分26秒、同日16時41分13秒、同日21時02分11秒、99年3
    月19日16時25分34秒、同日16時26分57秒、同日16時28分10
    秒，陸續撥打電話予告訴人持用之門號0000000000號行動電
    話之事實，業據被告於偵查、及本院準備程序、審理中所自
    承（見雄檢偵卷第8 頁第17至18行、本院審易卷第18頁第19
    至22行、第25至26行、本院易字卷第16頁第6 至7 行）；核
    與證人即告訴人蔡貴雲、證人馬福強於警詢、偵查中證述之
    情節相符（見警卷第1 頁倒數第1 行至第第2 頁第6 行、第
    2 頁第9 行以下至第3 頁第5 行、屏東地檢卷第10頁第16至
    23行、第11頁第2 至6 行、基隆地檢卷第23頁第2 至3 行）
    。此外，復有門號0000000000號通聯調閱查詢單、現場照片
    在卷可稽（見警卷第10至12頁）。是此部分事實，足堪認定
    。
  2.關於上開門號有無用以本件恐嚇之犯行部分：證人蔡貴雲於
    警詢時證稱99年3 月18日23時許，遭阿國以上開0000000000
    號行動電話撥打其0000000000號行動電話恐嚇之時間，固與
    卷內通聯紀錄所載通話時間不符，惟告訴人於99年3 月18日
    接獲綽號「阿國」之男子，以上開門號0000000000號行動電
    話，撥打告訴人持有之門號0000000000號行動電話，告知告
    訴人：要馬上至其住處索討借貸之本金及利息，如不還錢，
    要持槍向其開槍等語。99年3 月19日告訴人原本與阿國約定
    當日16時許還錢，因告訴人臨時有事出去，阿國及其所屬重
    利集團成員就將告訴人家中物品毀損，隔了2 、3 天，阿國
    打電話予告訴人，告知事情就這樣算了，並要求告訴人不可
    報警之事實，業據證人蔡貴雲於警詢及偵查中證述明確（見
    警卷第1 頁倒數第1 行至第2 頁第8 行、屏東地檢卷第10頁
    倒數第3 行以下至第11頁第8 行）。參以一般人接獲他人來
    電，未必會刻意確認來電時間為何，而上開門號0000000000
    號行動電話與告訴人持用之0000000000號行動電話，於99年
    3 月18日、99年3 月19日2 日間，至少有7 通之通聯紀錄，
    且98年3 月18日最後一筆通聯紀錄時間為21時02分11秒，與
    23 時 許之時間均係夜間，在未經確認來電時間究係何時之
    下，告訴人對於通聯時間如有誤認，亦不致與常情相違，則
    關於告訴人指稱係遭阿國以0000000000號行動電話恐嚇之情
    ，應無誤認之虞。是尚難僅因通聯紀錄所載時間與證人蔡貴
    雲所述時間有所出入，即認證人蔡貴雲之證述，與事實相違
    而不得採信。再參酌告訴人之上開住處，確實遭人毀損，業
    經認定如前，是告訴人蔡貴雲因未還錢而遭阿國以00000000
    00號行動電話催討利息並恐嚇之事實，應堪認定。
  3.關於被告是否將上開行動電話門號交付劉家國從事法拍屋仲
    介工作使用，而此次事件係偶發事件，是否非其可得預見部
    分：被告雖以前詞置辯，惟本院審酌：證人馬福強於偵查
    中固證稱：被告告知要從事房屋仲介業，向其借用上開行動
    電話門號等語（見基隆地檢卷第23頁第2 至7 行）。然僅能
    證明被告向馬福強借用行動電話門號之理由，至於被告借得
    上開行動電話門號後，是否真有從事房屋仲介業，並無法證
    明。又被告供陳與其合作法拍屋仲介業務之劉家國大其2
    歲，竟無法提供「劉家國」之真實姓名年籍、聯絡方式等資
    料以供查證，且遍查無符合被告所指年紀之「劉家國」，所
    辯是否可採、是否真有「劉家國」其人，已非無疑。又任何
    人均可向電信公司租用行動電話門號使用，無須使用由他人
    申請之行動門號之必要，如劉家國確有其人，且從事法拍屋
    仲介業務有成，劉家國自當有自己常用之行動電話門號，以
    供其業務使用，無須向被告借用上開行動電話門號；再依被
    告陳述其與劉家國從事法拍屋仲介業務之方式，係被告接獲
    來電後，再打電話轉告劉家國，由劉家國自己跟對方聯繫，
    則劉家國所從事之法拍屋仲介業務應無需要轉接功能之電信
    服務。被告是否確實因法拍屋仲介業務需要，而委託馬福強
    申請上開門號，並將上開門號交付劉家國使用，亦非無疑。
    再者，被告自承劉家國稱上開行動電話門號遺失時，因找
    不到馬福強即沒有理會此事，然一般人發覺所申辦之行動電
    話門號遺失，應會儘速將門號掛失，避免該行動電話遭他人
    盜打；而被告顯為有相當智識及社會經驗之人，縱非上開門
    號之申辦名義人，亦應有能力向電信公司或警察單位申報停
    話或報案，在劉家國向被告借用上開行動電話後即未返還，
    且告以上開行動電話遺失，嗣後不知去向、無法聯絡，則該
    人未將電話返還被告，且無法交代行動電話去向，顯見有其
    他目的，然被告發現上開行動電話遺失後卻未辦理掛失，顯
    與常情不符。綜合上情，堪認被告係將上開行動電話門號交
    付他人使用，以遂行恐嚇犯行甚明。另現今電話通訊技術
    發達，且已十分普及，一般人至電信公司申辦電話門號使用
    ，係極為方便容易且迅速之事，苟有使用電話門號之正當用
    途，自以使用其本人名義或可信賴親友之名義申請門號，最
    為便利安全，且可避免門號名義人反悔，將電話門號辦理停
    話，造成使用上之困擾與不便，故苟非具意圖以他人電話門
    號從事不法用途，並藉以逃避查緝，自無向無相當信任關係
    之陌生人取得電話門號之理。是依一般人通常之知識、經驗
    ，均應知不詳姓名之人要求提供電話門號，係欲藉該電話門
    號隱匿其真實身分，被告係具社會經驗之成年人，衡情應對
    於該行動電話之是否合法使用一節，當有合理之懷疑。是被
    告應可預見將行動電話門號提供他人使用將幫助他人實施犯
    罪，仍將之交付予不詳姓名年籍之成年人使用，顯預見縱有
    人以其行動電話門號向社會大眾恐嚇，避免遭查獲，亦不違
    背其本意甚明。
  4.綜上所述，本件事證已臻明確，被告上開幫助恐嚇之犯行，
    洵堪認定。
  (二)按刑法第305 條之恐嚇危害安全罪，係以加害生命、身體、
    自由、名譽、財產之事，恐嚇他人致生危害於安全者為犯罪
    構成要件。上開重利集團利用被告提供之上開行動電話門號
    作為工具，恐嚇被害人，致被害人心生畏懼而危害於安全，
    是被告提供上開行動電話門號，應非恐嚇危害安全罪之構成
    要件行為，且被告並無基於犯罪之意思，而實施恐嚇犯行，
    其交付上開行動電話門號之行為，僅係對於恐嚇危害安全罪
    之實行有所助益。故核被告所為，係犯刑法第30條第1 項、
    第305 條之幫助恐嚇罪。又被告係幫助犯，依刑法第30條第
    2 項規定，應按正犯之刑減輕之。又被告有如事實欄所載徒
    刑之宣告及執行完畢之事實，有臺灣高等法院被告前案紀錄
    表可參，其受有期徒刑執行完畢後，5 年內再犯本件有期徒
    刑以上之罪，為累犯，應依刑法第47條第1 項之規定，加重
    其刑，並先加而後減。爰審酌被告提供行動電話門號供重利
    集團成員使用，致被害人受恐嚇而心生恐懼而危害於安全，
    影響被害人權益甚鉅，行為自有可議之處，惟參以被告僅恐
    嚇危害安全罪之幫助犯，不法及罪責內涵較低，並兼衡其品
    行、生活狀況、智識程度，與犯罪之動機、目的、手段等一
    切情狀，乃酌情量處如主文所示之刑，並參酌上開犯罪情狀
    ，諭知如主文所示之易科罰金折算標準。
三、不另為無罪諭知部分
  (一)公訴意旨略以：被告張澤偉明知行動電話門提供予他人使用
    ，易淪為不法之徒從事犯罪行為，仍基於幫助之犯意，利用
    不知情之馬福強申請、提供其使用之行動電話門號00000000
    00號（含SIM 卡），再轉給從事貸放重利之不法人士作為連
    絡之用。99年2 月22日某時，該從事重利貸收之人「阿國」
    趁告訴人蔡貴雲急需用錢，以借貸20,000元、7 天為1 期、
    每期利息2,000 元，約月息43分，與原本顯不相當之重利剝
    削告訴人。復於同年3 月18日16時許，再以上述電話撥打告
    訴人所持有之0000000000號行動電話，向渠催收所借貸之本
    金與利息等情，因認被告張澤偉涉犯幫助重利罪嫌等語。
  (二)按犯罪事實應依證據認定之，無證據不得認定犯罪事實；不
    能證明被告犯罪者，應諭知無罪之判決，刑事訴訟法第154
    條第2 項及第301 條第1 項前段分別定有明文。次按認定不
    利於被告之事實，須依積極證據，茍積極證據不足為不利於
    被告事實之認定時，即應為有利於被告事實之認定，更不必
    有何有利之證據；又被告否認犯罪事實所持之辯解，縱屬不
    能成立，仍非有積極證據足以證明其犯罪行為，不能遽為有
    罪之認定（最高法院30年上字第816 號判例、30年上字第18
    31號判例參照）。再按刑事訴訟法第161 條第1 項亦規定，
    檢察官就被告犯罪事實，應負舉證責任，並指出證明之方法
    ，是檢察官對於起訴之犯罪事實，應負提出證據及說服之實
    質舉證責任，倘其所提出之證據，不足為被告有罪之積極證
    明，或其指出證明之方法，無從說服法院以形成被告有罪之
    心證，基於無罪推定之原則，自應為被告無罪判決之諭知（
    最高法院92年台上字第128 號判例意旨亦揭櫫甚詳）。又按
    重利罪，必以行為人之貸與行為，業已實際上獲取與原本顯
    不相當之重利，始足成立，蓋因刑法就重利之未遂行為，並
    未設有處罰之明文，倘僅為顯不相當重利之支付約定，並未
    實際上取得該重利者，當屬本法所不罰之未遂行為。
  (三)公訴意旨認被告張澤偉涉犯幫助重利罪嫌，無非係以告訴人
    蔡貴雲之證述、門號0000000000號行動電話通聯紀錄為其主
    要論述之依據。訊據被告張澤偉否認有何幫助重利之犯行，
    辯稱：並無證據證明上開門號有涉犯幫助重利罪嫌等語。經
    查：
  1.告訴人因急需用錢，於99年2 月20日左右，見報紙刊登之放
    貸廣告後，與姓名年籍均不詳綽號「阿國」之重利集團成員
    聯絡，而於99年2 月22日，向重利集團借貸20,000元，約定
    每7 天利息2,000 元，預扣2,000 元利息及1,000 元手續費
    ，實拿17,000元，月息約43% ，「阿國」及其所屬重利集團
    藉此向告訴人收取與原本顯不相當之利息。嗣告訴人因未依
    約繳納利息，上開重利集團成員在99年8 月18日以門號0000
    000000號行動電話向告訴人收取借貸本金及利息未果，上開
    重利集團成員復於99年3 月19日將告訴人位在屏東縣潮洲鄉
    ○○街1 號住處之多項家具毀損之事實，業經認定如前。
  2.然依證人蔡貴雲之證述及卷內通聯紀錄，至多僅能證明阿國
    等人係於99年3 月18日始使用門號0000000000號行動電話撥
    打電話予告訴人，要求告訴人支付借貸本金及利息，並無法
    證明告訴人係撥打門號0000000000號向阿國等人借貸，及於
    98年3 月18日前曾利用該門號向告訴人催討利息之事實。
  3.又阿國等人雖於98年3 月18日使用門號0000000000號行動電
    話向告訴人催討利息，然因告訴人並未依約支付利息，以致
    於阿國等人在無法取得利息後，趁告訴人不在家之際，搗毀
    告訴人住處之多項家具，則因告訴人尚未支付利息，則依重
    利罪之構成要件，被告所提供之上開行動電話，既未供阿國
    等人取得重利，行為仍屬未遂，依前開說明，尚無從論以刑
    法上之重利罪。
  (四)綜上所述，檢察官所舉上開證據，並無法證明被告有何幫助
    重利犯行。此外，復查無其他積極證據足以證明被告確有檢
    察官所指之幫助重利犯行，其前揭行為應屬不罰，原應為無
    罪判決之諭知，惟此部分與前揭論罪科刑部分，具有想像競
    合之裁判上一罪之關係，爰不另為無罪之諭知，附此敘明。
據上論斷，應依刑事訴訟法第284 條之1 、第299 條第1 項前段
，刑法第30條第2 項、第305 條、第41條第1 項前段、第47條第
1 項，刑法施行法第1 條之1 ，判決如主文。
本案經檢察官陳秉志到庭執行職務。
中    華    民    國   100    年    6     月    17    日
                  刑事第四庭    法  官  謝文嵐
以上正本證明與原本無異。
如不服本判決應於收受判決後10日內向本院提出上訴書狀，並應
敘述具體理由。其未敘述上訴理由者，應於上訴期間屆滿後20日
內向本院補提理由書(均須按他造當事人之人數附繕本)「切勿逕
送上級法院」。
中    華    民    國   100    年    6     月    17    日
                                書記官  鄒秀珍
附錄本案論罪科刑法條：
中華民國刑法第30條（幫助犯及其處罰）
幫助他人實行犯罪行為者，為幫助犯。雖他人不知幫助之情者，
亦同。
幫助犯之處罰，得按正犯之刑減輕之。
中華民國刑法第305條（恐嚇危害安全罪）
以加害生命、身體、自由、名譽、財產之事，恐嚇他人致生危害
於安全者，處2 年以下有期徒刑、拘役或3 百元以下罰金。